臺北高等行政法院判決　　　　　　　　　　　　　　　　　九十二年度訴字第一號
　　　　　　　　　　　　　　　.
　　原　　　告　創寶發展有限公司
　　代　表　人　甲○○董事長.
　　訴訟代理人　丙○○○
　　被　　　告　經濟部智慧財產局
　　代　表　人　蔡練生（局長）
　　訴訟代理人　丁○○
　　參　加　人　美商．化粧藝術.
　　　　　　　　公司
　　　　　　　　(MAKE-U.
　　　　　　　　INC.)　　.
　　代　表　人　乙○○○○○○.
　　　　　　　　(Lesley.
　　　　　　　　（助理秘書）
　　訴訟代理人　鄭凱文律師
　　訴訟代理人　潘昭仙律師
右當事人間因商標評定事件，原告不服經濟部中華民國九十一年十月十七日經訴字第
○九一○六一二四八三○號訴願決定，提起行政訴訟，並經本院裁定命參加人獨立參
加本件被告之訴訟。本院判決如左：
    主  文
原告之訴駁回。
訴訟費用由原告負擔。
    事  實
壹、事實概要：
    緣原告前於民國（以下同）八十八年十月二十一日以「MAC」 商標，指定使用於
    商標法施行細則第四十九條所定商品及服務分類表第九類之眼鏡、雪鏡、風鏡、
    眼鏡胚、眼鏡框、眼鏡套、眼鏡架、眼鏡鍊、接目鏡、夾鼻眼鏡、太陽眼鏡、近
    視眼鏡、遠視眼鏡、散光眼鏡、平光眼鏡、眼鏡掛帶、安全護目鏡、眼鏡止滑墊
    片、眼鏡布商品，向被告申請註冊，經被告准列為註冊第九三○七九○號商標（
    以下簡稱系爭商標，如附圖一）。嗣參加人以系爭商標有違其註冊時商標法第三
    十七條第七、十二、十四款之規定，對之申請評定，並提出「MAC Design」、「
    M.A.C Design」商標（以下合稱據以評定商標，如附圖二）為證據。案經被告審
    查，認系爭商標客觀上有使人對其所表彰商品來源或產製主體與據以評定商標相
    聯想，致產生混淆誤認之虞，有違其註冊時商標法第三十七條第七款之規定，而
    以九十一年八月十四日中台評字第九一○一二二號商標評定書為系爭商標之註冊
    應為無效之處分。原告不服，提起訴願，遭駁回後，遂向本院提起行政訴訟，本
    院因認本件撤銷訴訟之結果，參加人之權利或法律上利益將受損害，乃依行政訴
    訟法第四十二條第一項規定，依職權裁定命參加人獨立參加本件被告之訴訟。
貳、兩造聲明：
一、原告聲明：
    原告未於言詞辯論期日到場，據其提出之書狀，聲明求為判決
１、訴願決定及原處分均撤銷。
２、命被告對於原告第九三○七九○號「MAC」 商標評定事件作成回復註冊有效之行
    政處分。
３、訴訟費用由被告負擔。
二、被告聲明：求為判決如主文所示。
、兩造爭點：
    據以評定商標是否為國內著名商標？系爭商標有無違反其註冊時商標法第三十七
    條第七款之規定？
一、原告陳述：
    原告未於言詞辯論期日到場，據其提出之書狀，陳述如左：
１、按商標圖樣「相同或近似於他人著名之商標或標章，有致公眾誤認之虞者」，不
    得申請註冊。此為系爭商標註冊時商標法第三十七條第七款所明定。又所謂「有
    致公眾混淆誤信之虞者」，係指商標或標章有使一般消費者對其所表彰之商品來
    源或產製主體發生混淆誤信之虞而言；又所稱著名商標或標章，係指有客觀證據
    足以認定該商標或標章已廣為相關事業或消費者所普遍認知者，復為同法施行細
    則第三十一條第一項所明定。而前謂相關事業或消費者應以我國國內為準，也就
    是在系爭商標註冊當時，參加人之據以評定商標即已達知名商標之列，方得適用
    該法之規定。
２、商標評定事件，於據以評定商標以商標法第三十七條第七款規定而為註冊無效之
    評定，如經確立其據以評定商標非為著名商標，則評定之審定即失所依據，無可
    維持，對於此種課予義務訴訟，行政法院自得依裁判時之事實及法律裁判之。
３、本件被告評定原告第九三○七九○號「MAC」 商標註冊之無效，無非認定該據以
    評定商標「M.A.C Design」所表彰商品之信譽及品質已廣為相關事業或消費者所
    普遍認知並臻著名，為其依據。但是該具關鍵性證明據以評定商標之國內著名證
    據如民生報廣告僅有一篇，並非大量且長期報導；民生報品味叢書中之「創造美
    麗新世界」亦非專書介紹，且未有再版，顯示銷量極少；參加人所有提出之可證
    明其銷量之進口報單及發票影本金額中：進口報單自八十六年至八十八年以來總
    額不超過五百二十萬台幣、而其發票總金額在所呈證四中顯示其金額共約三千萬
    台幣，此一實際銷售數據並非鉅額。而除此之外，所謂參加人所提出之據以評定
    商標國外知名證據對參加人據以評定商標是否為國內知名商標並無助益。另，參
    加人所提證物中，該據以評定商標商品在我國內廣告、行銷等所投入之經費、金
    額等任何資料完全沒有檢附，實難證明於系爭商標申請註冊當時，其表彰之商品
    信譽及品質已廣為相關事業或消費者所普遍認知並臻著名，即據以評定商標並不
    足以認定為一國內著名商標。
４、綜上所述，原處分據以評定商標之證據不足以證明該商標為國內著名商標，其評
    定系爭商標註冊無效之審定即失依據而無可維持，此外又無商標法第三十七條所
    定不得註冊之事由，原告聲明求為撤銷訴願決定及原處分，並命被告為特定內容
    之行政處分，即為有理由。為此，請判決如原告訴之聲明。
二、被告陳述：
１、商標圖樣「相同或近似於他人著名之商標或標章，有致公眾混淆誤認之虞者」，
    不得申請註冊，為系爭商標註冊時商標法第三十七條第七款所明定。又所稱「著
    名之商標或標章」，係指有客觀證據足以認定該商標或標章已廣為相關事業或消
    費者所普遍認知者而言，復為商標法施行細則第三十一條第一項所明定。所謂「
    有致公眾混淆誤認之虞者」，係指商標或標章有使一般消費者對其所表彰之商品
    來源或產製主體發生混淆誤信之虞而言。查本件註冊第九三○七九○號 「MAC」
    商標，與參加人據以評定之「MAC Design」、「M.A.C Design」商標相較，二者
    均由外文字母M、A、C所組成，二者應屬構成近似之商標。
２、參加人之前手創辦於西元一九八五年，首先使用據以評定「M.A.C Design」商標
    於化妝品、化妝品用具等商品，除自西元一九八六年起陸續在加拿大、美國、英
    國、德國、．．．等世界多國取得商標專用權外，並廣於世界各國設立銷售據點
    。在我國，參加人及其前手自八十二年起陸續取得註冊第六○四一三○號「MAC
    Design」、第八九一二三七號「M.A.C Design」、第七七九七一九號「M.A.C.P.
    R.O」、第九九九七七號「M.A.C Design」、第一○六三九三號「MAC COSMETICS
    」等件商標╱服務標章專用權，並於西元一九九七年透過美商佳怡公司台灣分公
    司進口據以評定商標化妝品在台灣銷售，同年十月間，「M.A.C」 化妝品在台灣
    太平洋崇光百貨設立第一家專櫃，其後更陸續於紐約紐約、新光三越、台中中友
    、高雄漢神等百貨公司設立專櫃。另據以評定商標商品並經常見諸於各國之報章
    雜誌廣為報導介紹，國內出版之民生報系列刊物∣民生報品味叢書亦曾詳加報導
    ，凡此有參加人檢送公司簡介、各國註冊證影本、西元一九九五年十一月香港東
    周刊、西元一九九五年九月香港明報、西元一九九六年十一月德國「Manner Vo-
    gue」雜誌、西元一九九五年十一月香港「Cosmopolitan」 、西元一九九四年十
    二月號日本「Spur」、西元一九九七年一、二月之「Bolero」、西元一九九五年
    五月十九日英國「ES」雜誌、西元一九九六年九月「Esprit」國際版、西元一九
    九六年三月「AMOEBA」、西元一九九五年十一月二十二日香港「THE ASIAN WALL
    STREET JOURNAL」、西元一九九五年五月十五日「The Guardian」、西元一九九
    五年三月十五日 「Daily Express」、八十六年十月三十一日民生報、民生報品
    味叢書創造美麗新世界等報章雜誌、發票、進口報單等證據資料影本附卷可稽。
    堪認於系爭商標八十八年十月二十一日申請註冊當時，該據以評定商標「M.A.C
    Design」所表彰商品之信譽及品質已廣為相關事業或消費者所普遍認知並臻著名
    。
３、從而原告以近似之外文作為本件註冊第九三○七九○號「MAC」 商標圖樣申請註
    冊，復指定使用於與化妝品商品同具流行時尚特性之眼鏡、太陽眼鏡商品，客觀
    上有使人對其所表彰商品來源或產製主體與據以評定商標相聯想致產生混淆誤認
    之虞，系爭商標之申請註冊，自有首揭法條規定之適用。又系爭商標既依註冊時
    商標法第三十七條第七款規定評決其註冊為無效，其是否另有違反同法條第十二
    、十四款之規定，自毋庸再予審究。
４、綜上所述，被告之原處分洵無違誤，請判決如被告答辯之聲明。
三、參加人陳述：
１、按商標之註冊違反第三十七條第一項之規定者，利害關係人得申請商標主管機關
    評定其註冊為無效，為現行商標法第五十二條第一項所明定。又所謂「利害關係
    人」，依商標法第八條之規定，係指該商標之註冊對其權利或利益有影響之關係
    者。查系爭商標與申請人所有之註冊第六○四一三○號、第八九一二三七號、第
    九九九七七號「MAC Design」商標或服務標章近似，依被告八十六年九月五日台
    商九八○字第二一六二三四號公告之「商標法利害關係人認定要點」二，參加人
    為適格之利害關係人。
２、依商標法施行細則第四十條第二款規定，商標評定案件適用註冊時之規定，系爭
    商標係於九十年二月十六日核准註冊，故本件評定案件應適用八十七年十一月一
    日修正施行之商標法。
３、系爭商標之申請註冊，有違該商標註冊時商標法第三十七條第十二款之規定，依
    法應不得申請註冊：
(1)、系爭商標與據以評定商標確為近似之商標：
、按「商標圖樣相同或近似於他人同一商品或類似商品之註冊商標者，不得申請註
    冊」，為系爭商標註冊當時商標法第三十七條第十二款所明定。而判斷兩商標近
    似與否，應依具有普通知識經驗之一般商品購買人施以普通所用之注意，異時異
    地隔離整體觀察，有無引起混同誤認之虞以為斷。商標在外觀、觀念或讀音方面
    有一近似者，即為近似之商標。商標圖樣上之外文字母相同，排列各異，或僅少
    數字母不同，而外觀相似，有混同誤認之虞者；或商標圖樣上之外文有一單字相
    同或主要部分相同或相似，有混同誤認之虞，為外觀近似，復為行政院台七十四
    經字第一八○六八號函准修正備查之商標近似審查基準一及二之(七)及(八)所明定。
、查系爭商標圖樣係單純由外文「MAC」 三個字母組合而成，與參加人據以評定商
    標圖樣上之外文「MAC」 相較，商標圖樣上之外文字母完全相同，僅據以評定商
    標之「M」、「A」與「C」 字母間多加小黑點而已。惟，系爭商標實際使用時，
    亦於「M」、「A」與「C」 字母間加上小黑點，與據以評定商標之使用方式相同
    。又，系爭商標圖樣與參加人所有之註冊第七七九七一七號「M.A.C.P.R.O.」商
    標相較，僅少數字母不同；與參加人所有之註冊第一○六三九三號「MAC COSME-
    TICS」商標相較，有一主要部分單字相同，其字體、構圖意匠，設計形態均十分
    近似。是以，一般消費者施以普通所用之注意，異時異地隔離觀察，系爭商標於
    外觀、觀念及讀音上，實有致一般消費者與參加人上述之註冊商標產生混淆誤認
    之虞。依前揭商標近似審查基準，兩商標確屬近似之商標。
(2)、系爭商標與參加人據以評定商標所使用商品為同一商品或類似商品：
    系爭商標指定使用於「眼鏡、雪鏡、眼鏡套、眼鏡鍊」等商品，而參加人據以評
    定商標係使用於「化粧品、化粧用具、美容服務」等商品及服務。兩商標之指定
    使用商品予人初步之印象雖有不同，惟該等商品均與流行時尚息息相關，且都陳
    列於各大百貨公司、精品店等地販售，依一般社會通念及市場交易情形，並參酌
    該商品之原材料、用途、功能、產製者、行銷管道及場所或買受人等相關因素，
    易使一般商品購買人誤認其為來自相同或雖不相同但有關聯之來源，二者確為同
    一商品或類似商品。
(3)、綜上所述，系爭商標之申請註冊，有違其註冊當時商標法三十七條第十二款之規
    定，依法應不得申請註冊。
４、系爭商標之申請註冊，顯然有違其註冊當時商標法第三十七條第七款之規定，依
    法應不得申請註冊另按「商標圖樣相同或近似於他人著名之商標或標章，有致
    公眾混淆誤認之虞者」，不得申請註冊，為系爭商標註冊時商標法第三十七條第
    七款所明定：
(1)、參加人據以評定之商標為著名商標：
、按申請人係世界著名之化粧品產銷公司，參加人所有之「M.A.C Design」商標係
    其前手取公司英文名稱「Make-Up Art Cosmetics」 之首字字母，加以特殊設計
    而成，有極高之獨創性。參加人前手以其自創之「M.A.C Design」商標，用以表
    彰所產銷之化粧品、化粧用具、美容服務等商品，該商標所指定使用之化粧品、
    保養品商品早自西元一九八三年（早於系爭商標申請日：八十八年十月二十一日
    ）即於加拿大上市行銷，旋於西元一九八五年在美國販售。自西元一九八五年起
    ，據以評定商標商品更積極地向加拿大以外之世界各國擴展行銷據點，因據以評
    定商標商品深受消費大眾之喜愛，故參加人及其前手陸續於世界各國設立三百五
    十個販售據點如下：西元一九九○年早期於英國販售，西元一九九五年於香港，
    西元一九九六年於法國，西元一九九七年於德國、伊朗、義大利、新加坡、瑞士
    及台灣，西元一九九八年於泰國、西班牙、澳州，西元一九九九年於紐西蘭、奧
    地利、馬來西亞、阿根廷、丹麥、墨西哥、荷蘭、葡萄牙、瑞典、科威特、韓國
    ，西元二○○○年於沙烏地阿拉伯、巴林、南非、委內瑞拉、阿拉伯聯合大公國
    、希臘等國。
、為拓展市場並提昇「M.A.C Design」商標商品之知名度，申請人耗費鉅費在世界
    各地刊登廣告，廣為宣傳「M.A.C」 化粧品，致使英國黛安娜王妃、知名巨星瑪
    丹娜及麥克傑克森等均成為「M.A.C」 化粧品之愛用者。據以評定商標於系爭商
    標申請註冊時已成為著名商標，謹提出國內、外之報章、雜誌或電視等大眾媒體
    廣告資料，並將各該資料內容略述如下：
(一)、「Style News」報導：據以評定商標「M.A.C.」為知名女星瑪丹娜、瑪莉亞凱莉
    （Mariah Carey）所推崇。
(二)、西元一九九五年十一月香港東周刊流行一番報導：「M.A.C」 商品一向都以高姿
    態躋身專業美容界，但以便宜的價格讓顧客擁有高品質的化粧品，且為大明星，
    如瑪丹娜、米雪菲花、英國皇儲戴安娜所長期使用，而因該化粧品將於十一月在
    西武百貨有新舖，將吸引全城男女的注意力。
(三)、西元一九九五年九月香港明報特別報導：「Frank Toskan」和「M.A.C」 由按屋
    籌集資金，到西元一九九四年八千萬美元之銷售神話。
(四)、西元一九九六年十一月德國「Manner Vogue」 雜誌亦對「M.A.C」化粧品為大篇
    幅的報導。
(五)、西元一九九五年十一月香港「Cosmopolitan」 報導：「M.A.C」化粧品的確是在
    口碑載道中成立的。而這個原本只以專業化妝師為銷售對象的「M.A.C」 ，該時
    在全球已有超過一百二十個銷售點，每年營業額超過七千萬美元，而且還不斷擴
    張，更成為不少專業化妝師心目中的王牌。此外，「M.A.C」亦與「Estee Laud-
    er（雅詩蘭黛）」於該年開始共同開拓亞洲市場，西元一九九五年十一月將在香
    港西武百貨登陸。
(六)、西元一九九四年十二月號日本「Spur」 報導：「M.A.C」產品為眾多明星所喜愛
    。
(七)、西元一九九七年一月二月之「Bolero」報導：「M.A.C」為「BIG M.A.C」。
(八)、西元一九九五年五月十九日英國「ES雜誌」商家報導特別介紹「M.A.C」產品。
(九)、西元一九九六年九月倫敦「Esprit」國際版報導：「ESTEE LAUDER（雅詩蘭黛）
    」取得百分之五十一「M.A.C」 股權，將合作發展全球性的經銷，約有一百二十
    五個銷售點，大約一百個銷售點是在美國。
(十)、西元一九九六年三月香港「Amoeba」報導：「M.A.C」 三個英文字母組合已經代
    表滲透法國市場之保證，尤其法國是一個抗拒外國產品的地方，所以 「M.A.C」
    化粧品可以打入法國這個保守的化妝市場，乃表明美國文化又一次侵襲這個世界
    。
(十一)、西元一九九五年十一月二十二日香港「The Asian Wall Street Journal」 報導
    ：「M.A.C」將轉戰香港，文中記載名人及化妝藝術家對「M.A.C」化粧品之背書
    乃「M.A.C」化粧品成功之基礎，以及消費者對「M.A.C」化粧品之期待。
(十二)、西元一九九六年五月十五日The Guardian報紙於其Style頁中報導：「M.A.C」化
    粧品之興起及各大明星之喜愛。
(十三)、西元一九九五年三月十五日倫敦「Daily Express」報導：「M.A.C」化粧品乃包
    括麥克傑克森在內之各大明星所不可或缺的化妝品。
、參加人之「M.A.C」 化粧品廣告，在與台灣鄰近之香港、日本、新加坡等地亦時
    常見諸於「星島日報」、「蘋果日報」、「哈潑時尚 （HARPER'S BAZAAR）」、
    「她（Elle）」、「柯夢波丹（COSMOPOLITAN）」、「芙蓉雅集（ORIENTIAL B-
    EAUTY）」、「夏娃（EVE）」、「姊妹月刊（Sister）」、「生活時尚（Botiq-
    ue）」、「美麗佳人（Marie Claire）」等。查，該等刊物均為歷史悠久甚為暢
    銷之中文流行雜誌及報紙，「哈潑時尚（HARPER'S BAZAAR） 」國際中文版早於
    西元一九九○年一月即創刊，姊妹月刊在台灣之行銷歷史亦有數十年，在台灣如
    SOGO百貨之紀伊國書屋、三民書局、新學友書局、金石堂及7-11便利商店均有販
    售。由上述之廣告資料可知，參加人之「M.A.C Design」商標實已夙著盛譽。
、參加人為因應「M.A.C Design」化粧品銷售量日益成長，且為加強服務台灣的廣
    大愛用者，於西元一九九七年透過信譽卓著之美商怡佳公司台灣分公司進口該等
    化粧品在台灣銷售，同年（西元一九九七年）十月三十日（早於系爭商標申請日
    ：八十八年十月二十一日）「M.A.C」 化妝品在台灣的第一家專櫃在太平洋崇光
    百貨公司正式開幕，並舉辦盛大之上市造勢活動。嗣後，參加人之「M.A.C」 化
    粧品更陸續於紐約紐約、新光三越、台中中友、高雄漢神等全省北、中、南各大
    超人氣百貨公司設立專櫃，廣泛行銷。再者，早於系爭商標申請註冊日前之八十
    六年十月三十日起，「M.A.C」 化粧品陸續見諸於民生報等流行資訊報章雜誌，
    積極從事其各式化粧品之宣傳促銷活動而甚具盛譽。按，民生報擁有廣大讀者群
    ，尤其是喜愛消費及追求流行時尚之讀者，莫有不閱讀民生報，透過民生報之廣
    告，據以評定商標已為眾所周知之著名商標，無庸置疑。謹檢呈報章雜誌廣告、
    發票、進口報單、商品型錄、商品外包裝等資料如下，以供參考：1.八十六年十
    月三十日民生報之半版廣告。2.商品外包裝、商品型錄及商品樣品照片。3.自網
    站下載之申請人商品在台灣販賣商店明細表。4.太平洋SOGO百貨及新光三越百貨
    專櫃廣告。5.八十六年九月二十四日、八十八年九月二十二日、八十六年九月二
    十七日、八十八年十月四日、八十八年十月六日、八十八年十月十一日進口報單
    影本。6.西元一九九七年八月二十九日發票影本數十張影本。前揭證據資料，均
    早於系爭商標申請日（八十八年十月二十一日），足證在八十八年十月二十一日
    前，據以評定商標已為著名商標。
、民生報記者盧介華曾於民生報「化妝品品牌故事系列」當中，對各個知名化妝品
    品牌之發展背景、理念與專長為文加以介紹，作為消費者選購化妝品之參考。該
    名記者並進而將各篇專文結集成書，於八十六年七月出版「民生報品味叢書，創
    造美麗新世界，三個化妝品牌的故事」一書，其中即有針對據以評定「M.A.C D-
    esign」商標之商品為介紹。依該書之介紹，「M.A.C為雅詩蘭黛（Estee Lauder
    ）集團旗下第一個非由蘭黛夫人自創的品牌。這是因為M.A.C 的耀眼光芒，吸引
    了雅詩蘭黛集團慧眼識得這塊熠熠生輝的美玉。而在雅詩蘭黛集團的協助與支持
    之下，M.A.C 的優異特質才得以被發掘、散播，從北美地區遠揚至歐亞各國。」
    由上足證，據以評定之「M.A.C Design」商標乃化妝品業界之耀眼巨星，才會獲
    得國際知名雅詩蘭黛（Estee Lauder）集團之青睞，而於西元一九九四年取得其
    超過二分之一之股份。據以評定商標既於國際間具有如此耀眼的光芒，則對須時
    時掌握流行時尚之太陽眼鏡業者而言，不可能不知此閃閃耀眼之化妝品明星。
、參加人為保護其「M.A.C Design」商標權，早自西元一九八六年六月二十七日起
    即在加拿大獲准註冊，嗣於西元一九九一年四月三十日在美國取得註冊（基於該
    商標最早在西元一九八三年一月一日使用，而於西元一九八五年十一月一日使用
    於商業上），並陸續於世界多達四十九個國家取得商標商標專用權。在中華民國
    ，參加人自八十二年起陸續取得如下所列「M.A.C」 系列商標之專用權：
    商標名稱        註冊號數        商品名稱              專用權期間
    M.A.C Design    六○四一三○    化粧品。              7.16.～7.15.
    M.A.C Design    九九九七七      化粧品、化粧及美容    5.1.～4.
                                    顧問諮詢服務。
    M.A.C.P.R.O     七七九七一七    化粧品、化粧水、香    10.16.～10.15.
                                    水。
    MAC COSMETICS  一○六三九三     化粧品、化粧及美容    1.1.～12.
                                    顧問諮詢服務。
    M.A.C Design    八九一二三七    眉刷、頰刷、眼影刷    5.1.～7.15.
                                    、睫毛刷、眉毛夾、
                                    睫毛夾、粉盒、唇筆
                                    、粉撲。
    由上揭資料足證，參加人甚為重視此「M.A.C」 系列商標，而其在各國取得商標
    註冊亦可證明參加人在該等國家確有實際使用或具有善意使用「M.A.C Design」
    商標之意圖。
(3)、系爭商標有致公眾混淆誤認之虞：
、原告實乃仿襲參加人著名之「M.A.C Design」商標，先以據以評定商標之外文「
    MAC」作為系爭商標圖樣之主要部分申請註冊，惟原告實際使用時，卻於「M」、
    「A」與「C」字母間加上小黑點，使其成為「M.A.C」 商標，而與參加人據以評
    定商標相同。原告顯係有意利用參加人著名「M.A.C Design」商標之盛名，期造
    成消費者以為原告之商品係由參加人所參與、授權或贊助之印象，而有涉及以不
    公平競爭方式使用其商標之嫌。換言之，兩商標異時異地隔離觀察，有致一般消
    費者對其產品之來源、品質、產銷主體產生混淆誤認之虞，因此，系爭商標自有
    商標法第三十七條第七款不得註冊事由之適用。
、查商標法第三十七條第七款之立法意旨，在於防止混淆，維護交易安全，所審酌
    者乃著重保障消費者利益及促進工商企業之正常發展。今一般商品購買人於百貨
    公司、精品店、網路上等販賣場所，見到標有系爭「MAC」 （實際使用形式為「
    M.A.C」）商標之眼鏡商品及標有據以評定之「M.A.C Design」 等商標之化粧品
    ，極易產生標有系爭商標之眼鏡商品係參加人所產製或授權或贊助，或系爭商標
    與據以評定商標存有關聯，而產生誤信誤購情事。準此，系爭商標顯然有違前揭
    法條之規定，應不得准予註冊。
５、系爭商標之申請註冊，有違其註冊當時商標法第三十七條第十四款之規定，依法
    應不得申請註冊：
(1)、「商標圖樣相同或近似於他人先使用於同一商品或類似商品之商標，而申請人因
    與該他人間具契約、地緣、業務往來或其他關係，知悉他人商標存在者」，不得
    申請註冊，為系爭商標註冊時商標法第三十七條第十四款所明定。本款之立法意
    旨，係指註冊人因某種具體明顯關係知悉據以評定商標之存在，而以不正競爭行
    為搶先申請註冊，有礙商場秩序之事實而言。
(2)、系爭商標近似於參加人先使用於化粧品之「M.A.C Design」商標，且據以評定商
    標商品早於系爭商標申請註冊前已於全球（包括台灣）廣泛銷售並大量廣告，原
    告遲於其後始以極為近似之外文「MAC」 作為系爭商標圖樣申請註冊，而實際使
    用之圖樣則相同於參加人之「M.A.C Design」商標，實難諉為巧合，顯有知悉據
    以評定商標存在，而以不正競爭行為搶先於非化粧品商品申請註冊之情事。原告
    未徵得參加人同意，以系爭商標申請註冊，復指定於與流行時尚息息相關之「太
    陽眼鏡」等商品，自有前揭法條規定之適用。
６、綜上論述，系爭商標之申請註冊有違其註冊時商標法第三十七條第七、十二及十
    四款之規定，依法應不得申請註冊。為此，請判決駁回原告之訴。
    理  由
一、本件原告經合法通知，未於言詞辯論期日到場，核無行政訴訟法第二百十八條準
    用民事訴訟法第三百八十六條各款所列之情事，爰依被告之聲請，由其一造辯論
    而為判決，合先敘明。
二、按商標圖樣「相同或近似於他人著名之商標或標章，有致公眾混淆誤認之虞者」
    ，不得申請註冊，為系爭商標註冊時商標法第三十七條第七款所明定。而衡酌兩
    商標是否近似，以具有普通知識經驗之購買人，於購買時施以普通所用之注意，
    有無混同誤認之虞判斷之；又所稱著名商標或標章，係指有客觀證據足以認定該
    商標或標章已廣為相關事業或消費者所普遍認知者，復為同法施行細則第十五條
    第一項及第三十一條第一項所明定。
三、本件被告以系爭註冊第九三○七九○號「MAC」商標與參加人據以評定之「MAC
    Design」、「M.A.C Design」商標相較，二者均由外文字母 M、A、C所組成，二
    者應屬構成近似之商標，另據參加人所檢送證據資料，堪認於系爭商標八十八年
    十月二十一日申請註冊當時，該據以評定商標「M A.C Design」所表彰商品之信
    譽及品質已廣為相關事業或消費者所普遍認知並臻著名。從而原告以近似之外文
    作為本件系爭註冊第九三○七九○號「MAC」 商標圖樣申請註冊，復指定使用於
    與化妝品商品同具流行時尚特性之眼鏡、太陽眼鏡商品，客觀上有使人對其所表
    彰商品來源或產製主體與據以評定商標相聯想致產生混淆誤認之虞，系爭商標之
    申請註冊，自有首揭法條規定之適用，乃為系爭商標之註冊應為無效之處分。
四、原告於本件行政訴訟中訴稱，就參加人所檢送之證據資料，其國內知名度之證據
    力不足，尚未達國內著名商標之標準，亦即不具國內知名商標之事實等云云。惟
    查：
１、系爭「MAC」 商標與據以評定之「MAC Design」、「M.A.C Design」商標相較，
    二者均由外文字母 M、A、C所組成，二者應屬構成近似之商標，原告就此並不爭
    執。
２、參加人之前手創辦於西元一九八五年，首先使用據以評定之「M.A.C Design」商
    標於化妝品、化妝品用具等商品，除自西元一九八六年起陸續在加拿大、美國、
    英國、德國、．．．等世界多國取得商標專用權外，並廣於世界各國設立銷售據
    點，且參加人及其前手自八十二年起陸續取得註冊第六○四一三○號「MAC Des-
    ign」、第八九一二三七號「M.A.C Design」、第七七九七一九號「M.A.C.P.R.O
    」、第九九九七七號「M.A.C Design」、第一○六三九三號 「MAC COSMETICS」
    等多件商標／服務標章專用權，並於西元一九九七年透過美商佳怡公司台灣分公
    司進口據以評定商標表彰之化妝品在我國銷售，同年十月間即於太平洋崇光百貨
    設立第一家專櫃，其後更陸續於紐約紐約、新光三越、台中中友、高雄漢神等百
    貨公司設立專櫃。另據以評定商標商品並經常見諸於各國之報章雜誌廣為報導介
    紹，國內出版之民生報系列刊物｜民生報品味叢書亦曾詳加報導，凡此有參加人
    檢送公司簡介、各國註冊證影本、西元一九九五年十一月香港東周刊、西元一九
    九五年九月香港明報、西元一九九六年十一月德國「Manner Vogue」雜誌、西元
    一九九五年十一月香港「Cosmopolitan」、西元一九九四年十二月號日本「Spur
    」、西元一九九七年一、二月之「Bolero」、西元一九九五年五月十九日英國「
    ES」雜誌、西元一九九六年九月「Esprit」國際版、西元一九九六年三月「AMO-
    EBA」、西元一九九五年十一月二十二日香港「THE ASIAN WALL STREET JOURNAL
    」、西元一九九五年五月十五日「The Guardian」、西元一九九五年三月十五日
    「Daily Express」、 八十六年十月三十一日民生報、民生報品味叢書創造美麗
    新世界等報章雜誌、發票、進口報單等證據資料影本附於原處分卷可稽，堪認於
    系爭商標八十八年十月二十一日申請註冊當時，該據以評定商標「M.A.C Design
    」所表彰商品之信譽及品質無論在國內外均已廣為相關事業或消費者所普遍認知
    並臻著名。從而原告以近似之外文作為本件系爭「MAC」 商標圖樣申請註冊，復
    指定使用於與化妝品商品同具流行時尚特性之眼鏡、太陽眼鏡商品，客觀上有使
    人對其所表彰商品來源或產製主體與據以評定商標相聯想致產生混淆誤認之虞，
    系爭商標之申請註冊，自有首揭法條規定之適用。
五、綜上所述，原告之陳詞均不可採，則被告所為系爭商標之註冊應為無效之處分，
    揆諸首揭規定，並無違誤，訴願決定予以維持，亦無不合。原告徒執前詞，訴請
    撤銷訴願決定及原處分，並命被告對於本件系爭「MAC」 商標評定事件作成回復
    註冊有效之行政處分，均無理由，應予駁回。
六、本件事證已臻明確，兩造其餘攻擊防禦方法與本件判決結果不生影響，故不逐一
    論述，併此敘明。
據上論結，本件原告之訴為無理由，爰依行政訴訟法第九十八條第三項前段、第二百
十八條，民事訴訟法第三百八十五條第一項前段判決如主文。
中    華    民    國      九十三      年      三      月      十七      日
                              臺 北 高 等 行 政 法 院 第 一 庭
                                    審 判 長 法    官 徐瑞晃
                                             法    官 李得灶
                                             法    官 吳慧娟
右為正本係照原本作成。
如不服本判決，應於送達後二十日內，向本院提出上訴狀並表明上訴理由，如於本判
決宣示後送達前提起上訴者，應於判決送達後二十日內補提上訴理由書（須按他造人
數附繕本）。
中    華    民    國      九十三      年      三      月      十七      日
                                             書 記 官 劉道文
